【裁判字號】    96,家聲,281
【裁判日期】    970204
【裁判案由】    變更子女姓氏
【裁判全文】
臺灣板橋地方法院民事裁定            96年度家聲字第281號
聲  請  人  甲○○
            乙○○
            丙○○
上列聲請人聲請變更姓氏事件，經本院裁定如下：
    主  文
宣告聲請人甲○○、乙○○、丙○○之姓氏變更從母姓為：
「羅一文、羅一明、羅淑惠」。
聲請費用由聲請人負擔。
    理  由
一、按民法第1059條之1 第2 項規定「非婚生子女經生父認領，
    而有下列各款情形之一，且有事實足認子女之姓氏對其有不
    利之影響時，父母之一方或子女得請求法院宣告變更子女之
    姓氏為父姓或母姓：（一）父母之一方或雙方死亡者。（二
    ）父母之一方或雙方生死不明滿三年者。（三）非婚生子女
    由生母任權利義務之行使或負擔者。（四）父母之一方曾有
    或現有未盡扶養義務滿二年者。」
    而姓氏屬姓名權，具有社會人格之可辨識性，與身分安定及
    交易安全有關，且姓氏尚具有家族制度之表徵，故賦予父母
    有選擇權，惟因應情勢變更，倘有事實足認子女之姓氏對其
    有不利之影響時，父母之一方或子女自得請求法院宣告變更
    子女之姓氏為父姓或母姓。
二、本件聲請意旨略以：聲請人等出生後均由生父丁○○認領，
    惟聲請人等自幼由母親扶養照顧迄今，因聲請人之父親另有
    家庭，其逢年過節未曾邀聲請人回去團圓祭祖，聲請人之父
    親更未曾盡扶養義務，對於聲請人等之成長顯少參與，聲請
    人等曾嘗試與父親聯絡，但父親經常躲避不見面，雙方已久
    無聯絡。今聲請人之父親又在外積欠債務，導致聲請人經常
    遭到莫名債主索債而飽受困擾。又聲請人等之母親僅有一位
    胞兄，其無生育兒子，故聲請人母系家族只有聲請人等可以
    繼承香火。綜上種種理由，聲請人等對於父系家族已無認同
    感，且期望能延續母系香火，為此依民法第1059條之1 第2
    項規定，請求法院宣告變更姓氏為從母性等語。
三、聲請人主張上開情形，業據其提出戶籍謄本5 件。並經聲請
    人母親羅彩雲到庭證稱：「我與相對人沒有結婚，聲請人是
    由相對人認領，但是小孩出生後都由我扶養，相對人都沒有
    養過小孩，且相對人一直在外有欠錢，相對人常常向我要錢
    ，我希望小孩可以跟我姓羅。」等語。又本院依聲請人之父
    親丁○○戶籍地通知，渠未到庭陳述亦未提出書面答辯。是
    認本件聲請，經核於法並無不合，爰准變更姓氏如主文所示
    。
四、依家事非訟事件處理辦法第2 條、非訟事件法第122 條第3
    項，裁定如主文。
中    華    民    國     97    年    2     月    4    日
                  家事法庭  法  官  黃惠瑛
以上正本係照原本作成。
如對本裁定抗告，須於裁定送達後10日內向本院提出抗告狀（須
附繕本）。
中    華    民    國     97    年    2     月    4    日
                            書記官  王苑琦


司法院資訊處製作；財團法人民間司法改革基金會備份。
